臺北高等行政法院判決
　　　　　　　　　　　　　　　　　　 93年度訴字第03677號
　　　　　　　　　　　　　　　.
原　　　告　甲○○
被　　　告　財政部
代　表　人　乙○（部長）
訴訟代理人　丁○○
　　　　　　丙○○
上列當事人間因限制出境事件，原告不服行政院中華民國93年9
月24日院臺訴字第0930089138號訴願決定，提起行政訴訟。本院
判決如下：
　　主  文
原告之訴駁回。
訴訟費用由原告負擔。
　　事  實
一、事實概要：
    原告係成富興業股份有限公司（下稱成富公司）之董事，該
    公司滯欠民國（下同）83年度營利事業所得稅、滯怠報金、
    行政救濟加計利息、滯納金、滯納利息共計新臺幣（下同）
    14,842,793元，已達限制欠稅人或欠稅營利事業負責人出境
    實施辦法第2條第1項規定之標準，而成富公司負責人黃招於
    92年3月18日死亡，經被告所屬臺北市國稅局以93年6月18日
    財北國稅徵字第0930059792號函報被告，由被告以93年6月2
    3日台財稅字第0930078539號函（下稱原處分）請內政部警
    政署入出境管理局限制該公司董事即原告與謝黃麗玉、林富
    春及蕭興源等4人出國，內政部警政署入出境管理局據以93
    年6月29日境愛岑字第09310818190號函禁止原告出國。原告
    不服，提起訴願遭決定駁回後，遂提起行政訴訟。
二、兩造聲明：
　(一)原告聲明：（原告未於言詞辯論期日到場，茲據其書狀所載
    聲明及陳述，記載如下）
    1.訴願決定及原處分均撤銷。
    2.訴訟費用由被告負擔。
　(二)被告聲明：如主文所示。
三、兩造之爭點：
　(一)原告主張之理由：
    1.原告依章程規定被選任為成富公司董事，任期自81年8月
      15日至84年8月14日止，章程既然訂有任期，則任期屆滿
      時，當然解職而喪失董事職務。
    2.按公司法第195條第2項規定，係以公司繼續存在，且有改
      選董事為前提，且主管機關有限期命令公司改選董事之職
      責，不致使原任董事成為「萬年董事」；惟成富公司並非
      存續之公司，亦無改選董事之事實與可能，未具備上述要
      件，且主管機關未盡其限期命令改選之職責，故殊無使原
      任董事得成為「萬年董事」之解釋適用。
    3.臺北市政府有關成富公司登記資料內所登記事項，係記載
      成富公司於81年間申報原告被選任為董事，任期自81年8
      月15日至84年8月14日止等事實之登記資料，並非指92年
      10月28日廢止其公司登記時，原告仍為該公司之董事等事
      實之登記資料，故訴願機關誤該資料係表示原告仍為該公
      司之董事，明顯誤會；又謂成富公司尚未完成清算程序，
      以董事為清算人，故原告為該公司董事之職務仍屬存在，
      於法殊屬違誤。
    4.成富公司自83年度起即已停業，並未領取統一發票，亦無
      任何營業行為，自無任何所得可言，則稅捐稽徵處如何依
      所得稅法第79條規定，依查得資料核定稅額，被告所訴原
      告滯欠營利事業所得稅，顯非實在；且成富公司亦未曾接
      獲核課營利事業所得稅之繳款書，又已逾5年期限，依法
      應不得再予以追繳。另系爭應納稅之稅捐，自84年起，成
      富公司之不動產因拍賣未成，由法院依法付強制管理，則
      應由該管理人負責繳納稅捐。
  (二)被告主張之理由：
    1.原告係成富公司之董事，該公司滯欠83年度營利事業所得
      稅合計14,842,793元（含滯怠報金、行政救濟加計利息、
      滯納金、滯納利息），展延繳納日期至85年6月15日，逾
      期未繳納且均已告確定，並於90年4月10日移送法務部行
      政執行署臺北行政執行處執行。又成富公司原負責人黃招
      已於92年3月18日死亡，該公司未依法補選董事長或推選
      常務董事1人暫時執行董事長職務，經查得該公司有董事
      謝黃麗玉、林春富、蕭興源及原告等4人，由於成富公司
      滯欠稅款已達限制欠稅人或欠稅營利事業負責人出境實施
      辦法第2條第1項之限制欠稅營利事業負責人出境金額標準
      。
    2.成富公司於92年10月28日經臺北市政府廢止其公司登記時
      ，原告仍為該公司董事，且被告所屬臺北市國稅局94年2
      月24日清算破產案件相關建檔資料，其資料為不存在，是
      該公司迄今尚未辦理營利事業所得稅清算申報，亦即未完
      成清算程序，故成富公司於法律上仍為存續之公司殆無疑
      義。依公司法第195條第2項規定，董事任期屆滿而不及改
      選時，延長其執行職務至改選董事就任時為止，至主管機
      關「得」依職權限期令公司改選，換言之，法無強制主管
      機關必須令公司改選，而成富公司法人人格仍為存續，原
      告仍為該公司登記之董事，故認原告仍為成富公司董事身
      分，並無不當。
    3.成富公司83年2月、4月、6月自動報繳營業稅，申報應稅
      銷售額計163,030,333元，所訴未領取統一發票，無營業
      行為，核非事實，該公司既未自行辦理83年度營利事業所
      得稅結算申報，被告所屬臺北市國稅局據以核定其83年度
      營利事業所得稅，該繳款書於83年5月13日送達，限繳日
      期為85年6月15日，經移送臺灣臺北地方法院執行無著，
      獲該院審理後發給債權憑證，有該院89年11月14日北院文
      財執專能字第037483號財務案件債權憑證附案可稽，原告
      稱未曾接獲繳款書乙事應屬空言。
    4.成富公司因仍有財產可供執行，故被告所屬臺北市國稅局
      於徵收期間屆滿日90年6月15日前，再於同年4月10日移由
      法務部行政執行署臺北行政執行處強制執行，依首揭稅捐
      稽徵法第23條第1項但書規定，本案仍可繼續執行，不受
      徵收期間之限制。
　　理  由
一、本件原告經合法通知，無正當理由未於言詞辯論期日到場，
    核無民事訴訟法第386條各款所列情形，爰依行政訴訟法第2
    18條準用民事訴訟法第385條第1項前段，由被告聲請而為一
    造辯論判決。
二、原告主張：原告依章程規定被選任為成富公司董事，任期自
    81年8月15日至84年8月14日止，已當然解職而喪失董事職務
    ；依公司法第195條第2項規定，係以公司繼續存在，且有改
    選董事為前提，且主管機關有限期命令公司改選董事之職責
    ，不致使原任董事成為「萬年董事」，惟成富公司並非存續
    之公司，亦無改選董事之事實與可能，故不適用之；成富公
    司自83年度起即已停業，並未領取統一發票，亦無任何營業
    行為，自無任何所得可言，則稅捐稽徵處如何依所得稅法第
    79條規定，依查得資料核定稅額，被告以原告滯欠營利事業
    所得稅，顯非實在；且成富公司亦未曾接獲核課營利事業所
    得稅之繳款書，又已逾5年期限，依法應不得再予以追繳；
    且系爭應納稅之稅捐，自84年起，成富公司之不動產因拍賣
    未成，由法院依法付強制管理，則應由該管理人負責繳納稅
    捐。據此，依行政訴訟法第4條第1項規定，求為判決撤銷訴
    願決定及原處分云云。
三、被告則以：原告係成富公司之董事，該公司確定滯欠之83年
    度營利事業所得稅、滯怠報金、行政救濟加計利息、滯納金
    、滯納利息合計已達限制欠稅公司負責人出境之金額標準，
    而成富公司公司負責人黃招於92年3月18日死亡，未依法補
    選董事長或由常務董事或董事互推1人代理董事長職務，而
    成富公司雖經廢止登記，亦未進行清算，被告依據限制欠稅
    人或欠稅營利事業負責人出境實施辦法第2條第1項規定，以
    原處分函請內政部警政署入出境管理局限制原告出境，並無
    違誤，求為判決駁回原告之訴等語。
四、按稅捐稽徵法稅捐稽徵法第23條第1項規定：「稅捐之徵收
    期間為5年，自繳納期間屆滿之翌日起算；應徵之稅捐未於
    徵收期間徵起者，不得再行徵收。但於徵收期間屆滿前，已
    移送法院強制執行，或已依強制執行法規定聲明參與分配，
    或已依破產法規定申報債權尚未結案者，不在此限。」第24
    條第3項前段規定：「納稅義務人欠繳應納稅捐達一定金額
    者，得由司法機關或財政部，函請內政部入出境管理局，限
    制其出境；其為營利事業者，得限制其負責人出境。…其實
    施辦法，由行政院定之。」第49條前段規定：「滯納金、利
    息、滯報金、怠報金、短估金及罰鍰等，除本法另有規定者
    外，準用本法有關稅捐之規定。」限制欠稅人或欠稅營利事
    業負責人出境實施辦法第2條第1項規定：「在中華民國境內
    居住之個人或在中華民國境內之營利事業，其已確定之應納
    稅捐或關稅逾法定繳納期限尚未繳納，其欠繳稅款及已確定
    之罰鍰單計或合計，個人在新臺幣50萬元以上，營利事業在
    新臺幣100萬元以上者，由稅捐稽徵機關或海關報請財政部
    函請內政部入出境管理局限制該欠稅人或欠稅營利事業負責
    人出境。」
五、被告以原告係成富公司之董事，該公司滯欠83年度營利事業
    所得稅、滯怠報金、行政救濟加計利息、滯納金、滯納利息
    共計14,842,793元，已達限制欠稅人或欠稅營利事業負責人
    出境實施辦法第2條第1項規定之標準，而成富公司負責人黃
    招於92年3月18日死亡，經被告所屬臺北市國稅局以93年6月
    18日財北國稅徵字第0930059792號函報被告，由被告以原處
    分函請內政部警政署入出境管理局限制該公司董事即原告與
    謝黃麗玉、林富春及蕭興源等4人出境，內政部警政署入出
    境管理局據以93年6月29日境愛岑字第09310818190號函禁止
    原告出國等情，為兩造所不爭，並有上開函文、黃招之除戶
    戶籍資料、原處分附原處分卷、本院卷可稽，為可確認之事
    實。
六、本件成富公司滯欠83年度營利事業所得稅、滯怠報金、行政
    救濟加計利息、滯納金、滯納利息共計14,842,793元，展延
    繳納期限至85年6月15日，稅款逾期未繳納，且成富公司於
    申請復查遭駁回後，未再提起訴願救濟而告確定，被告所屬
    臺北市國稅局並於88年及90年間分別移送臺灣臺北地方法院
    、法務部行政執行署臺北行政執行處執行〔執行款項包括營
    利事業所得稅本稅7,881,291元；滯（怠）報金1,595,232元
    ；行政救濟加計利息224,320元；公庫核算滯納金1,421,478
    元；公庫核算滯納利息3,720,472元，合計14,842,793元〕
    之事實，有成富公司83年度營利事業所得稅未申報核定通知
    書、未申報案件課稅資料歸戶清單、限制出境案件戶籍資料
    及欠稅情形表、成富公司欠稅短繳金額明細表、徵銷明細檔
    查詢表、成富公司行政救濟案件流程查詢表、被告所屬臺北
    市國稅局85年4月30日（85）財北國稅法字第85018358號復
    查決定書、被告所屬台北市國稅局強制執行移送書（移送臺
    灣臺北地方法院強制執行）、臺灣臺北地方法院89年11月14
    日北院文財執專能字第037483號財務案件債權憑證（臺灣臺
    北地方法院88年度財執專能字第2837號滯納營利事業所得稅
    強制執行事件）、被告所屬臺北市國稅局行政執行案件移送
    書（移送法務部行政執行署臺北行政執行處行政執行）影本
    附原處分卷及本院卷可稽。堪認成富公司已確定之滯欠83年
    度營利事業所得稅（含滯怠報金、行政救濟加計利息、滯納
    金、滯納利息），其金額已達限制欠稅營利事業負責人出境
    之金額標準。
七、關於原告主張：成富公司自83年度起即已停業，無營業行為
    ，亦無任何所得，稅捐稽徵機關認定原告滯欠營利事業所得
    稅即屬有誤，且成富公司亦未曾接獲核課營利事業所得稅之
    繳款書，又已逾5年期限，依法應不得再予以追繳云云。查
    成富公司83年2月、4月、6月自動報繳營業稅，申報應稅銷
    售額計163,030,333元，有被告所屬臺北市國稅局未申報案
    件課稅資料歸戶清單可稽，原告主張成富公司無營業行為，
    亦無任何所得云云，自非事實。成富公司既未自行辦理83年
    度營利事業所得稅結算申報，被告所屬臺北市國稅局據以核
    定其83年度營利事業所得稅，該繳款書於83年5月13日送達
    ，限繳日期為85年6月15日，經移送臺灣臺北地方法院執行
    無著，發給債權憑證，有徵銷明細檔查詢、臺灣臺北地方法
    院89年11月14日北院文財執專能字第037483號財務案件債權
    憑證附案可稽，原告主張該公司未曾接獲繳款書云云，並非
    可採。且因成富公司仍有財產可供執行，被告所屬臺北市國
    稅局於稅捐徵收期間屆滿日90年6月15日前，再於同年4月20
    日移由法務部行政執行署臺北行政執行處強制執行，有被告
    所屬臺北市國稅局大安稽徵所90年4月20日財北國稅大安服
    字第90062069號函附本院卷足憑，依首揭稅捐稽徵法第23條
    第1項但書規定，本件仍可繼續執行，不受徵收期間之限制
    ，原告主張本件已逾5年期限云云，亦非可採。
八、關於原告又主張：原告之董事任期自81年8月15日至84年8月
    14日止，且成富公司已非存續之公司，並無改選董事之事實
    與可能，殊無公司法第195條第2項規定使原任董事得成為「
    萬年董事」之解釋適用，故原告任期屆滿時，當然解職，而
    喪失董事職務云云。查成富公司於92年10月28日經臺北市政
    府廢止其公司登記時，原告仍為該公司董事，有臺北市政府
    93年4月27日府建商字第09308816500號函暨所附成富公司登
    記資料附原處分卷可稽；且成富公司亦未進行清算，有被告
    所屬臺北市國稅局94年2月24日清算破產案件相關資料建檔
    記載「（清算）資料為不存在」可參。依公司法第26條之1
    準用同法第24條，公司經廢止登記者，應進行清算，須待清
    算完結經法院准予備查，法人人格始行消滅（民法第40條第
    2項參照），成富公司雖經廢止登記，但迄未辦理清算，則
    仍為存續之公司，其法人人格尚未消滅。而成富公司之董事
    長黃招既於92年3月18日死亡，未依法補選董事長或由常務
    董事或董事互推1人代理董事長職務，依公司法第8條第1項
    規定：「本法所稱公司負責人：在…股份有限公司為董事。
    」又依公司法第195條第2項規定：「董事任期屆滿而不及改
    選時，延長其執行職務至改選董事就任時為止。但主管機關
    得依職權限期令公司改選；屆期仍不改選者，自限期屆滿時
    ，當然解任。」即董事任期屆滿而不及改選時，延長其執行
    職務至改選董事就任時為止；至主管機關「得」依職權限期
    令公司改選，法律並無強制主管機關必須令公司改選。職是
    ，成富公司法人人格仍為存續，原告仍為該公司之董事。原
    告此部分主張，亦不足採。
九、關於原告復主張：系爭應納稅之稅捐，自84年起，成富公司
    之不動產因拍賣未成，由法院依法付強制管理，故應由該管
    理人負責繳納稅捐云云。惟查強制執行法並未規定命付強制
    管理之管理人代債務人負繳納稅款之義務，是此部分主張，
    仍不足採。
十、綜上所述，被告以原告係成富公司之董事，該公司確定滯欠
    之83年度營利事業所得稅、滯怠報金、行政救濟加計利息、
    滯納金、滯納利息合計已達限制欠稅公司負責人出境之金額
    標準，而成富公司公司負責人黃招於92年3月18日死亡，被
    告依據限制欠稅人或欠稅營利事業負責人出境實施辦法第2
    條第1項規定，以原處分函請內政部警政署入出境管理局限
    制原告出境，原處分就此部分揆諸首揭規定及說明，於法並
    無違誤，訴願決定駁回其訴願，亦無不合，均應予以維持。
    原告猶執前詞，訴請撤銷原處分關於原告部分及訴願決定，
    為無理由，應予駁回。至於原告聲明撤銷原處分超過原告部
    分，原告非受限制出境謝黃麗玉等人，為當事人不適格，併
    予駁回。
據上論結，本件原告之訴為無理由，依行政訴訟法第218條、第
98條第3項前段，民事訴訟法第385條第1項前段，判決如主文。
中　　華　　民　　國　　94　　年　  12　　月　　1　　 日
                        第三庭審判長法  官  王立杰
                                    法  官  黃本仁
                                    法  官  胡方新
上為正本係照原本作成。
如不服本判決，應於送達後20日內，向本院提出上訴狀並表明上
訴理由，如於本判決宣示後送達前提起上訴者，應於判決送達後
20日內補提上訴理由書（須按他造人數附繕本）。
中　　華　　民　　國　　94　　年　  12　　月　　1　　 日
            　　　　　　　　 　　   書記官  陳幸潔
